臺灣高等法院刑事裁定
110年度毒抗字第1363號
抗  告  人  劉政儒
即  聲請人          

上列抗告人因聲請重新審理案件，不服臺灣基隆地方法院中華民
國110年6月1日裁定（110年度毒聲重字第2號），提起抗告，本
院裁定如下：
    主  文
抗告駁回。                   
    理  由
一、原裁定意旨略以：臺灣基隆地方法院110年度毒聲字第66號
    確定裁定於民國110年2月4日作成時，「有無繼續施用毒品
    傾向評估標準紀錄表」及「有無繼續施用毒品傾向評估標準
    說明手冊」尚未修正，法務部○○○○○○○○依據當時有效之修正
    前評估標準製作「有無繼續施用毒品傾向證明書」、「有無
    繼續施用毒品傾向評估標準紀錄表」，評估聲請人有繼續施
    用毒品之傾向，自屬合法，聲請重新審理意旨復未敘明原確
    定裁定有何符合其他各款所定重新審理之事由，從而本件重
    新審理之聲請為無理由，應予駁回等語。
二、抗告意旨略以：聲請人劉政儒因臺灣基隆地方法院於110年2
    月4日以110年度毒聲字第66號裁定令入戒治處所強制戒治，
    然法務部於110年3月26日修正「有無繼續施用毒品傾向評估
    標準紀錄表」及「有無繼續施用毒品傾向評估標準說明手冊
    」，將毒品犯罪及其他犯罪前科紀錄分數均調升上限為10分
    ，爰聲請以新評估方式重新審理本案有無達到繼續施用毒品
    傾向之分數，並撤銷原確定裁定，且聲請人回歸社會後，生
    活作息調適正常，已重新努力向善，請求准予聲請人繼續穩
    定工作與生活，並依保安處分執行法相關規定，免除聲請人
    之強制戒治處分等語。
三、按觀察、勒戒及強制戒治之裁定確定後，有下列情形之一，
    認為應不施以觀察、勒戒或強制戒治者，受觀察、勒戒或強
    制戒治處分之人，或其法定代理人、配偶，或檢察官得以書
    狀敘述理由，聲請原裁定確定法院重新審理：適用法規顯
    有錯誤，並足以影響裁定之結果者。原裁定所憑之證物已
    證明為偽造或變造者。原裁定所憑之證言、鑑定或通譯已
    證明其為虛偽者。參與原裁定之法官，或參與聲請之檢察
    官，因該案件犯職務上之罪，已經證明者。因發現確實之
    新證據足認受觀察、勒戒或強制戒治處分之人，應不施以觀
    察、勒戒或強制戒治者。受觀察、勒戒或強制戒治處分之
    人，已證明其係被誣告者。法院認為無重新審理之理由，或
    程序不合法者，應以裁定駁回之；認為有理由者，應重新審
    理，更為裁定；法院認為無理由裁定駁回聲請者，不得更以
    同一原因，聲請重新審理，毒品危害防制條例第20之1條第1
    項、第4項分別定有明文。
四、經查：
　㈠聲請人劉政儒前因施用第二級毒品案件，經臺灣基隆地方法
    院以109年度聲觀字第64號裁定送觀察、勒戒，嗣勒戒處所
    評定確有繼續施用毒品之傾向，再由同院以110年度毒聲字
    第66號裁定聲請人令入戒治處所強制戒治，並於110年2月24
    日確定，聲請人不服，就上開確定裁定聲請重新審理等情，
    有上開裁定、原法院刑事書記官辦案進行簿及本院被告前案
    紀錄表在卷可憑（見原審卷第3頁至第5頁、第37頁至第39頁
    、第55頁、第67頁至第68頁、本院卷第33頁至第34頁），首
    堪認定。
　㈡聲請人雖主張法務部110年3月26日修正「有無繼續施用毒品
    傾向評估標準紀錄表」及「有無繼續施用毒品傾向評估標準
    說明手冊」，並據此聲請重新審理云云。然觀上揭評估標準
    及說明手冊係法務部針對多數不特定人民，就有無繼續施用
    毒品傾向評估事項所為對外發生法律效果之具有法規性質之
    命令，是該評估標準及說明手冊之修正，屬於行政規則或法
    規命令之修正，為法律變更，並非上開毒品危害防制條例第
    20條之1第1項第5款所稱之新證據，故聲請人以此為由聲請
    重新審理，與法定要件不符，無法准許。
　㈢至上揭評估標準及說明手冊修正後，依新標準重新評估，若
    有合於刑法第2條第3項所稱「法律有變更，不施以保安處分
    者，應免其保安處分之執行」之情形，檢察官如認聲請人符
    合保安處分執行法第28條第1項「無繼續執行之必要」，應
    依上揭規定，聲請法院免除強制戒治保安處分之執行。且因
    保安處分執行法第28條第1項與毒品危害防制條例第20條之1
    第1項規定之重新審理，二者之要件及法律效力均有不同（
    依毒品危害防制條例規定重新審理，如更為裁定而將原令入
    戒治處所強制戒治之裁定撤銷，係發生溯及效力；依保安處
    分執行法規定裁定停止執行，則於裁定後方有停止執行強制
    戒治之效力，原已執行之強制戒治程序仍屬合法），是法院
    尚不得依職權逕以該規定免除聲請人保安處分之執行，併為
    敘明。
五、綜上所述，原審裁定駁回聲請人重新審理之聲請，經核均無
    不合，抗告人之抗告為無理由，應予駁回。
據上論斷，應依毒品危害防制條例第20之1條第4項前段，裁定如
主文。
中　　華　　民　　國　　110 　年　　10　　月　　4 　　日
                  刑事第二十庭  審判長法　官  王復生
　　　　　　　　　　　　　　　　　　　法　官  張紹省
　　　　　　　　　　　　　　　　　　　法　官  蕭世昌
以上正本證明與原本無異。
不得抗告。
                                      書記官  吳建甫
中　　華　　民　　國　　110 　年　　10　　月　　4 　　日